# 顺逆流交易（固定资产）在第二年该如何处理？

提问人：renee_aaa 时间：2016-01-07 22:53:10
顺流交易： 【例3—11】甲企业于持有乙公司有表决权股份的20%，能够对乙公司生产经营施加重大影响。20×7年 11 月，甲公司将其账面价值为 600 万元的商品以 900 万元的价格出售给乙公司，乙公司将取得的商品作为管理用固定资产核算，预计使用寿命为 10年，净残值为 0 。假定甲企业取得该项投资时，乙公司各项可辨认资产、负债的公允价值与其账面价值相同，两者在以前期间未发生过内部交易。乙公司20×7年实现净利润为1 000万元。假定不考虑所得税影响。 甲企业在该项交易中实现利润 300 万元，其中的60 （万元300×20%）是针对本企业持有的对联营企业的权益份额，在采用权益法计算确认投资损益时应予抵销，同时应考虑相关固定资产折旧对损益的影响，即甲企业应当进行的会计处理为： 借：长期股权投资——损益调整［（1 000-300+2.5）×20%］ 1 405 000 　　贷：投资收益　　　　　　　　　　 1 405 000 甲企业如存在子公司需要编制合并财务报表，在合并财务报表中对该未实现内部交易损益应在个别报表已确认投资收益的基础上进行以下调整： 借：营业收入（900×20%）　　　1 800 000贷：营业成本（600×20%）　　　　1 200 000 　　　　投资收益　　　　　　600 000 请问在下一年该如何编制调整分录？
以下是我个人想法，不知处理是否正确，望指正！ 如果第二年固定资产尚未对外出售，第二年乙公司实现利润 1200 万，甲企业个别报表中处理为： 借：长期股权投资——损益调整 [(1200+30)*0.2] 2460000 贷：投资收益2460000 合并报表不作处理。
问题：想请问一下顺销是不是第一年把所有归属于投资方的未实现利润调整后，以后年度只要不发新的内部交易，合并报表都无需再调整？ 问题：是不是以后年度都只需要在本年利润的基础上加上本年的折旧额（也就是本年实现的利润）乘以投资比例来确定投资收益的大小？
看http://bbs.esnai.com/thread-5015069-1-1.html 这一篇帖子的例题在第二年将 300 未实现利润加回了，是不是这篇帖子的处理是建立在第二年固定资产对外出售的基础之上的呢？ 如果第二年固定资产对外出售，第二年乙公司实现利润 1200 万，甲企业个别报表中处理为： 借：长投 [(1200+300+30)*0.2] ........我都不知道为什么将未实现利润 300 加回了还要再继续加30..这里是参考链接中的帖子. 贷：投资收益 合并报表不作处理?
逆流交易： 【例3—12】甲企业于20×7年 6 月取得乙公司20%有表决权股份，能够对乙公司施加重大影响。假定甲企业取得该项投资时，乙公司各项可辨认资产、负债的公允价值与其账面价值相同。20×7年 11 月，乙公司将其成本为 600 万元的某商品以 900 万元的价格出售给甲企业，甲企业将取得的商品作为固定资产，预计使用寿命为 10 年，采用直线法计提折旧，净残值为 0 。至20×7年资产负债表日，甲企业未对外出售该固定资产。乙公司20×7年实现净利润为1 600万元。假定不考虑所得税因素影响。 甲企业在按照权益法确认应享有乙公司20×7年净损益时，应时行以下会计处理： 借：长期股权投资——损益调整［（1 600-300+2.5）×20%］2 605 000 　　贷：投资收益　　　　　　　　　　 2 605 000 进行上述处理后，投资企业如有子公司，需要编制合并财务报表的，在其20×7年合并财务报表中，因该未实现内部交易体现在投资企业持有固定资产的账面价值当中，应在合并财务报表中进行以下调整： 借：长期股权投资——损益调整　2 975 000 　　累计折旧 25 000 贷：固定资产3 000 000
请问在下一年该如何编制调整分录？ 我的想法是： 如果第二年固定资产尚未对外出售，乙公司实现 1200 万的净利润，甲企业在个别报表中按权益法确认乙公司净损益时： 借：长期股权投资——损益调整 [(1200+30)*0.2] 2460000 贷：投资收益2460000
合并报表： 借：长期股权投资 [(300-30-2.5)*20%] 53.5 累计折旧 6.5 贷：固定资产 60 如果第二年固定资产对外出售了，乙公司实现 1200 万的净利润，甲企业在个别报表中按权益法确认乙公司净损益时： 借：长投[(1200+300+30)*0.2] ????????????? 贷：投资收益
合并报表因为固定资产已经出售了，也不作处理?
如果看不懂我在问什么，请帮忙解答下：分别在顺流和逆流交易下，第二年固定资产出售和未出售两种情况的，投资方个别报表和合并报表的处理！ 我真的头都炸了。。。请好心人解答

回答人：chenyiwei
这个问题以前在本版面上讨论过。
在投资方个别报表层面进行权益法核算时，在内部交易发生的以后年度，应根据此前被抵销的内部交易损益在后续年度的实现情况，通过调整长期股权投资和投资收益，逐步予以调整转回。
在投资方的合并报表层面（假设投资方有其他子公司，需编制合并报表），在上述个别报表层面已作出的调整基础上： （ 1 ）如果当初的交易是顺流交易，则合并报表层面在后续年度无需编制进一步的调整分录； （ 2 ）如果当初的交易是逆流交易，则后续合并报表层面应继续调整相关资产的价值或对应的折旧、摊销费用，例如，如果当初的标的是存货，则在下一年度末，就尚未实现的内部交易损益部分，继续借记长期股权投资，贷记存货（均按投资比例，下同）；就本年度内已实现的内部交易损益部分，借记长期股权投资，贷记销售成本。

提问人：renee_aaa 时间：2016-01-08 21:41:06
跪谢陈老师的答复，我问的如此混乱老师确回答得如此有条理。。 我还有几个小问题想向您确认一下：
1.http://bbs.esnai.com/thread-5015069-1-1.html 这一篇贴子无论顺流还是逆流，在第二年个别报表的会计处理上是不是都错了? 如果固定资产没有出售，那么在第二年的净利润上调增的仅仅是当年折旧额 30 ，如果固定资产第二年出售了，那么第二年净利润调增的要扣除第一年调增的部分2.5（300/10/12），也就是只调增297.5，算是剩余未实现利润全部实现了。这是我对老师说的关于个别报表“应根据此前被抵销的内部交易损益在后续年度的实现情况，通过调整长期股权投资和投资收益，逐步予以调整转回。”来理解的，不知道这样想是否正确，请老师指正。
2.您说逆流交易下，就合并报表层面而言，”就尚未实现的内部交易损益部分，继续借记长期股权投资，贷记存货（均按投资比例，下同）；就本年度内已实现的内部交易损益部分，借记长期股权投资，贷记销售成本。“因为我看书上例题只是就未实现部分借记长投贷记存货了，并没有就已实现部分进行调整，而且逆流交易销售收入和成本不是在被投资方个别报表上吗，如何贷记销售成本呢，望老师指正。

回答人：chenyiwei
1 、大致上可以这样理解。 2 、逆流交易中合并报表层面调整的销售成本是投资方个别报表层面的销售成本中因以前年度的逆流交易损益计入期初存货成本而导致多计的部分。

提问人：renee_aaa 时间：2016-01-09 15:34:27
1 、我翻了一下以前的帖子，看老师的观点应该是按存货出售的比例编制：借投资收益 贷营业成本，其实这样做也没有影响损益，只是将之前未实现的利润由投资收益的形式反映转变成了母公司的实际经营利润（通过调减成本），不知道这样理解是否正确。
2 、如果内部交易的不是存货是固定资产，请问老师，借投资收益 贷方是贷营业外收入还是固定资产清理呢?
3 、最后想问个俗一点的问题..虽然知道这里是业务板块，但还是想问下应试技巧。因为是通过在论坛看帖才知道要进行借投资收益贷营业成本这样一步处理，之前看书听网课都没有遇到过，请问考试的时候这一笔分录是编好还是不编好呢，会不会因为跟标准答案有出入扣分...

回答人：chenyiwei
3 、考试时，应以教材为准。本版面讨论的是实务问题，不是应试技巧。

回答人：chenyiwei
2 、贷方科目应根据该固定资产是否已经清理完毕而定，如果尚未清理完毕，固定资产清理有余额，则应贷记固定资产清理，到以后年度清理完毕将清理科目余额结零时，再编制合并报表层面调整分录转入营业外收入。

回答人：chenyiwei
抱歉，应是借：投资收益 4 ，贷：营业成本 4 。

提问人：卢龙小先生 时间：2016-01-10 12:02:04
求助大家：逆流交易第一年，合并报表分录进行上述处理后，投资企业如有子公司，需要编制合并财务报表的，在其20×7年合并财务报表中，因该未实现内部交易体现在投资企业持有固定资产的账面价值当中，应在合并财务报表中进行以下调整： 借：长期股权投资——损益调整　2 975 000 　　累计折旧 25 000 贷：固定资产　　　　3 000 000 这个分录应改为：借：长投 57.5万 借：累计折旧 2.5万 贷：固定资产 60 万元 吧

回答人：chenyiwei
这是老问题了。讲解 2010 的P40~41的“例题 3 －11”是有问题的。

提问人：卢龙小先生 时间：2016-01-10 17:44:25
求陈版主及各位老师指正：另外逆流交易第二年末，如果固定资产出售了，该如何编制合并分录？若乙公司实现 1200 万的净利润，甲企业在个别报表中按权益法确认乙公司净损益时： 借：长投 2 335 000 [(1200+300-2.5-30) 0.2] 贷：投资收益 2 335 000同时需抵销固定资产多提的折旧 借：长投 6 万（ 30 0.2） 贷：管理费用 6 万（30*0.2）

回答人：chenyiwei
调整多提的折旧的影响是借：投资收益，贷：管理费用 6 万；还应调整对营业外收入的影响，借：投资收益，贷：营业外收入。